---
title: "Quiz 1116 by College"
author: "coop711"
date: "`r Sys.Date()`"
output: html_document
---

### Data

* 자료 구성

```{r, data setting}
library(xlsx)
library(pander)
library(ggplot2)
options(digits=3)
quiz1116 <- read.xlsx("../data/class_roll1116.xlsx", 1, startRow = 2, endRow = 72, colIndex = c(3:7, 9:13), colClasses=rep("character", 10))
str(quiz1116)
names(quiz1116) <- c("dept", "id", "name", "year", "e.mail", "cell.no", "Q1", "Q2", "Q3", "Q4")
str(quiz1116)
q.ans <- quiz1116[paste("Q", 1:4, sep="")]
q.ans.lm3 <- factor(q.ans$Q1, levels=c("가", "나", "다", "라"), labels=c("12억", "20억", "25억", "30억"))
q.ans.latane.darley <- factor(q.ans$Q2, levels=c("가", "나", "다", "라"), labels=c("한명", "세명", "다섯명", "여덟명"))
q.ans.milgram <- factor(q.ans$Q3, levels=c("가", "나", "다", "라"), labels=c("15%", "25%", "45%", "65%"))
q.ans.asch <- factor(q.ans$Q4, levels=c("가", "나", "다", "라"), labels=c("1명", "2명", "3명", "4명"))
```

* 응답 내용 분석
     + 지역승수에 대한 인식 개선(정답률 : 57% => 60% => 62%)
     + 연기실험결과에 대한 인식 우수(정답률 82%) 
     + 스탠리 밀그램의 복종 실험에 대한 인식 우수(정답률 : 88%)
     + 솔로몬 애쉬의 가짜 시지각 실험에 대한 인식 우수(정답률 : 88%)

```{r, cross-tables}
load("../R/quiz1028v2.rda")
quiz1116.div <- data.frame(quiz1028.div[, 1:7], quiz1116[c("Q1", "Q2", "Q3", "Q4")])
pander(table(quiz1116.div$college, quiz1116.div$Q1))
pander(table(quiz1116.div$college, quiz1116.div$Q2))
pander(table(quiz1116.div$college, quiz1116.div$Q3))
pander(table(quiz1116.div$college, quiz1116.div$Q4))
```

```{r, mapply and xtabs}
pander(mapply(function(x) xtabs(~college + x, data=quiz1116.div), quiz1116.div[c("Q1", "Q2", "Q3", "Q4")], SIMPLIFY = FALSE))
```

```{r, mosaicplots, fig.width = 6, fig.height = 6}
mosaicplot(table("단과대학"=quiz1116.div$college, "Q1"=quiz1116.div$Q1), main="단과대학별 응답(Q1)")
mosaicplot(table("단과대학"=quiz1116.div$college, "Q2"=quiz1116.div$Q2), main="단과대학별 응답(Q2)")
mosaicplot(table("단과대학"=quiz1116.div$college, "Q3"=quiz1116.div$Q3), main="단과대학별 응답(Q3)")
mosaicplot(table("단과대학"=quiz1116.div$college, "Q4"=quiz1116.div$Q4), main="단과대학별 응답(Q4)")
```

```{r, mapply with mosaicplot, fig.width = 6, fig.height = 6}
mapply(function(x) mosaicplot(xtabs(~college + x, data=quiz1116.div), main=paste("단과대학별 응답(", dimnames(x)[[2]],")", sep=""), xlab = "단과대학", ylab = names(x)), quiz1116.div[c("Q1", "Q2", "Q3", "Q4")])
```


```{r, pander table}
q.ans.tbl <- apply(q.ans, 2, table, useNA="ifany")
pander(q.ans.tbl)
pander(table(q.ans.lm3))
pander(table(q.ans.mtr.top.income))
pander(table(q.ans.trickle.down))
pander(table(q.ans.coop.agri))
```

## 답안 분석

### 정답표와 비교

* 정답 구성
    + `mapply()`를 적용하기 위하여 정답을 `list`로 분리,  

```{r, q.key as a list}
q.key <- c("라", "가", "라", "다")
(q.key.l <- split(q.key, f=paste("A", 1:4, sep="")))
str(q.key.l)
```

* 작성한 답안을 정답과 비교 
    + `mapply()`에 적용하는 함수를 `factor()`와 `ifelse()`의 합성함수로 구성된 `anonymous`로 만들되, `y = q.key.l`의 default로 잡은 점에 유의.

```{r}
(marks <- mapply(function(x, y) factor(ifelse(x == y, "R", "W")), y = q.key.l, quiz1116[c("Q1", "Q2", "Q3", "Q4")]))
```

* 요약표 작성. 결석생들이 NA로 나타남.

```{r}
(marks.tbl <- apply(marks, 2, table, useNA="ifany"))
```

* 결석생들을 제외한 요약표

```{r}
(marks.tbl.2 <- apply(marks, 2, table))
```

### `barplot()` 작성

* `barplot()` 막대에 표시할 정답률 계산

```{r}
round(prop.table(marks.tbl.2, margin=2)*100, digits=1)
(correct.ans.rate <- round(prop.table(marks.tbl.2, margin=2)[1, ]*100, digits=0))
```

* `barplot()` 막대의 `names.arg`에 들어갈 이름 구성.

```{r}
v.names <- c("고성지역자활\nLM3파급효과", "Latane와 Darley\n연기실험", "스탠리 밀그램\n복종 실험", "솔로몬 애쉬\n시지각실험")
```

* `barplot()` 기본 골격

```{r}
barplot(marks.tbl.2, col=c("cyan", "red"), names.arg = v.names)
```

* 메인 타이틀과 x축, y축의 제목 추가

```{r}
barplot(marks.tbl.2, col=c("cyan", "red"), names.arg = v.names)
title(main="11월 16일 퀴즈 결과", xlab="문항", ylab="인원")
```

* 범례 추가
    + 좌표는 시행착오를 거쳐서 찾아냄.
    
```{r}
barplot(marks.tbl.2, col=c("cyan", "red"), names.arg = v.names)
title(main="11월 16일 퀴즈 결과", xlab="문항", ylab="인원")
legend(x=0.35, y=52, legend=c("오답", "정답"), fill=c("red", "cyan"))
```

* 각 막대에 정답률(%) 표시
    + 좌표는 역시 시행착오를 거쳐 찾아냄.

```{r}
barplot(marks.tbl.2, col=c("cyan", "red"), names.arg = v.names)
title(main="11월 16일 퀴즈 결과", xlab="문항", ylab="인원")
legend(x=0.35, y=52, legend=c("오답", "정답"), fill=c("red", "cyan"))
text(x=c(0.75, 1.9, 3.1, 4.3), y=rep(10, 4), labels=paste(correct.ans.rate, "%", sep=""))
```


## `ggplot()` 접근

### Two types of long format 

* ggplot으로 그리려면 long format 필요
    + `marks`의 자료구조가 매트릭스이므로 `reshape2::melt`의 array(matrix, table) 유형에 적용.
    + matrix의 행이름과 열이름을 붙이는 방법에 대하여 유의하고,
    + 행이름과 열이름이 어떻게 등장하는지 살필 것.
    + `"ID"`와 `"Items"`를 `dimnames()`로 설정하지 않으면 `Var1`과 `Var2`로 나타나게 됨.
    + `value.name`을 설정하지 않으면 `value`라는 변수명을 갖게 됨. 확인해 볼 것.

```{r}
library(reshape2)
str(marks)
dimnames(marks) <- list("ID" = quiz1116$id, "Items" = dimnames(marks)[[2]])
# dimnames(marks) <- list("ID" = dimnames(marks)[[1]], "Items" = dimnames(marks)[[2]])
str(marks)
(marks.long <- melt(marks, value.name="Marks"))
str(marks.long)
```

* `ggplot` 기본 골격

```{r}
(ml.1 <- ggplot(na.omit(marks.long), aes(x=Items, fill=Marks)) + geom_bar(stat="bin"))
```

* 흑백 배경 전환

```{r}
(ml.2 <- ml.1 + theme_bw())
```

* 한글로 제목과 축이름 붙이기

```{r}
source("theme_kr_HCR.R")
ls()
(ml.3 <- ml.2 + theme.HCR.kr + xlab("문항") + ylab("인원") + ggtitle("11월 16일 퀴즈 결과"))
```

* 한글로 막대에 문항별 이름 붙이기

```{r}
(ml.4 <- ml.3 + scale_x_discrete(labels=v.names))
```

* `legend`에 한글이름 붙이기

```{r}
(ml.5 <- ml.4 + labs(fill="정답여부") + scale_fill_discrete(labels=c("정답", "오답")))
```

* 색이 맘에 안 들면,

```{r}
(ml.6 <- ml.4 + scale_fill_manual(values=c("cyan", "red"), labels=c("정답", "오답")) + labs(fill="정답여부"))
```

* 범례 항목의 등장 순서를 바꾸려면,

```{r}
(ml.7 <- ml.4 + scale_fill_manual(limits=c("W", "R"), values=c("red", "cyan"), labels=c("오답", "정답")) + labs(fill="정답여부"))
```

* 정답률을 각 막대에 새기기

```{r}
(ml.8 <- ml.7 + annotate("text", x=1:4, y=rep(10, 4), label=paste(correct.ans.rate, "%", sep="")))
```

### `marks.tbl`로 그리려면, 

* `marks.tbl`을 logn format으로 전환

```{r, fig.width=5, fig.height=5}
str(marks.tbl)
dimnames(marks.tbl) <- list("Marks"= dimnames(marks.tbl)[[1]], "Items" = dimnames(marks.tbl)[[2]])
str(marks.tbl)
(marks.tbl.long <- melt(marks.tbl, value.name="Counts"))
str(marks.tbl.long)
```

* `ggplot` 골격
    + `aes()`에 `y = Counts` 등장.

```{r}
(mtl.1 <- ggplot(na.omit(marks.tbl.long), aes(x = Items, y = Counts, fill = Marks)) +
  geom_bar(stat="identity"))
```

* 흑백 배경 전환

```{r}
(mtl.2 <- mtl.1 + theme_bw())
```

* 한글로 제목과 축이름 붙이기

```{r}
(mtl.3 <- mtl.2 + theme.HCR.kr + xlab("문항") + ylab("인원") + ggtitle("11월 16일 퀴즈 결과"))
```

* 한글로 막대에 문항별 이름 붙이기

```{r}
(mtl.4 <- mtl.3 + scale_x_discrete(labels=v.names))
```

* `legend`에 한글이름 붙이기

```{r}
(mtl.5 <- mtl.4 + labs(fill="정답여부") + scale_fill_discrete(labels=c("정답", "오답")))
```

* 색이 맘에 안 들면,

```{r}
(mtl.6 <- mtl.4 + scale_fill_manual(values=c("cyan", "red"), labels=c("정답", "오답")) + labs(fill="정답여부"))
```

* 범례 항목의 등장 순서를 바꾸려면,

```{r, legend.item.order}
(mtl.7 <- mtl.4 + scale_fill_manual(limits=c("W", "R"), values=c("red", "cyan"), labels=c("오답", "정답")) + labs(fill="정답여부"))
```

* 정답률을 각 막대에 새기기

```{r, final.ggplot}
(mtl.8 <- mtl.7 + annotate("text", x=1:4, y=rep(10, 4), label=paste(correct.ans.rate, "%", sep="")))
```

## 자료 갈무리

```{r, save.image}
save.image("quiz_1116v2.rda")
```
